【裁判字號】    97,交聲,403
【裁判日期】    971128
【裁判案由】    交管條例聲異
【裁判全文】
臺灣板橋地方法院交通裁定             97年度交聲字第403號
原處分機關  交通部公路總局臺北區監理所
異  議  人  甲○○
即受處分人
上列異議人即受處分人因違反道路交通管理處罰條例案件，對於
交通部公路總局臺北區監理所中華民國97年2 月4 日所為之處分
（原處分案號：北監自裁字第裁40-C00000000號）聲明異議，本
院裁定如下：
    主  文
原處分關於吊扣駕駛執照貳個月部分撤銷。
    理  由
一、原處分意旨略以：異議人即受處分人甲○○於民國97年1 月
    21日22時50分許，駕駛車號UR-9216 號自用小客車，行經臺
    北縣新莊市○○路與中港路口，因有「酒後駕車（酒精濃度
    達每公升0.52毫克）」之違規行為，經臺北縣政府警察局新
    莊分局中港派出所執勤員警製單當場舉發，並填製臺北縣政
    府警察局北縣警交字第C00000000 號舉發違反道路交通管理
    事件通知單，限於97年2 月6 日前至原處分機關即交通部公
    路總局臺北區監理所到案聽候裁決，嗣經原處分機關於97年
    2 月4 日以北監自裁字第裁40-C00000000號裁決書，認異議
    人違反道路交通管理處罰條例第35條第1 項第1 款之規定，
    並依同條例第24條第1 項第2 款規定，處異議人罰鍰新臺幣
    （下同）34,500元，吊扣駕駛執照12個月，施以道安講習，
    罰鍰和駕駛執照限於97年3 月5 日前繳納、繳送等語。
二、異議意旨則以：異議人甲○○於97年1 月21日22時50分許，
    駕駛車號UR-9216 號自用小客車，行經臺北縣新莊市○○路
    與中港路口，經員警測試檢定酒精濃度超過規定標準，案經
    交通部公路總局臺北區○○○○道路交通管理處罰條例第35
    條第1 項規定處以罰鍰並吊扣駕駛執照12個月，惟其本身並
    無普通小型車駕駛執照，監理站竟要求吊扣其本人之普通大
    貨車駕駛執照，該項處分將剝奪其工作權利，影響其生活至
    鉅，且該次行為已繳納上開罰鍰執行完畢，為此，就原處分
    吊扣其職業大貨車駕駛執照部分，依法聲明異議等語。
三、按汽車駕駛人飲用酒類或其他類似物後，其吐氣所含酒精濃
    度超過每公升0.25毫克以上者，不得駕車；汽車駕駛人，駕
    駛汽車經測試檢定酒精濃度超過規定標準者，處新臺幣（下
    同）15,000元以上60,000元以下罰鍰，並當場移置保管該汽
    車及吊扣其駕駛執照1 年，道路交通安全規則第114 條第 2
    款、道路交通管理處罰條例第35條第1 項第1 款分別定有明
    文。又汽車駕駛人，有道路交通管理處罰條例第35條第1 項
    規定之情形者，應接受道路交通安全講習，同條例第24條第
    1 項第2 款亦有明定。復按道路交通管理處罰條例第68條業
    於94年12月14日修正，並自95年3 月1 日施行，修正前之道
    路交通管理處罰條例第68條規定：「汽車駕駛人，因違反本
    條例及道路交通安全規則之規定，受吊扣或吊銷駕駛執照處
    分時，吊扣或吊銷其持有各級車類之駕駛執照」，而修正後
    之道路交通管理處罰條例第68條則規定：「汽車駕駛人，因
    違反本條例及道路交通安全規則之規定，受吊銷駕駛執照處
    分時，吊銷其持有各級車類之駕駛執照」，其修正之原因乃
    舊法將違規駕駛人所持有各級車類之駕駛執照一併吊扣或吊
    銷失之過酷，影響人民工作及生活甚鉅，故依修正後規定，
    受吊扣駕駛執照處分時，不再吊扣其持有各級車類之駕駛執
    照，僅於受吊銷駕駛執照處分時，始吊銷其持有各級車類之
    駕駛執照。
四、經查：
  (一)異議人甲○○於上開時、地，駕駛車號UR-9216 號自用小客
    車，行經臺北縣新莊市○○路與中港路口，為警攔停盤檢，
    並對其進行呼氣酒精濃度測試，當場測得其呼氣酒精濃度高
    達每公升0.52毫克，超過法定標準，經警當場以異議人違反
    道路交通管理處罰條例第35條第1 項第1 款規定製單舉發，
    嗣經原處分機關依道路交通管理處罰條例第35條第1 項第1
    款、第24條第1 項第2 款規定，裁處異議人罰鍰34,500元，
    吊扣駕駛執照12個月，施以道安講習等情，此為異議人所不
    爭執，並有臺北縣政府警察局北縣警交字第C00000000 號舉
    發違反道路交通管理事件通知單、交通部公路總局臺北區監
    理所97年2 月4 日北監自裁字第裁40-C00000000號違反道路
    交通管理事件裁決書各1 紙附卷可稽，其有前揭酒後駕車之
    違規事實堪以認定。
  (二)查異議人上開違規行為係發生於97年1 月21日，自應適用修
    正後之道路交通管理處罰條例第68條規定。而修正後之規定
    ，既將「吊扣」等字刪除，是以行為人有前揭道路交通管理
    處罰條例第35條第1 項第1 款所規定之違規行為，而須吊扣
    駕駛執照時，僅能吊扣行為人當時駕駛該違規車輛所憑之駕
    駛執照，而不得吊扣該違規行為人所持有、與駕駛違規車輛
    無關之其他各級車類駕駛執照，亦即道路交通管理處罰條例
    第35條第1 項第1 款規定之「吊扣駕駛執照」，係指「吊扣
    駕駛人酒後違規駕駛時，駕駛該違規車輛所憑之駕駛執照」
    ，故已領有輕型機車駕駛執照者，酒後違規駕駛輕型機車時
    ，吊扣者即係駕駛者之輕型機車駕駛執照，不得吊扣駕駛者
    領有之其他汽車或重型機車駕駛執照。換言之，依修正後之
    規定意旨，駕駛汽車違規，僅得吊扣汽車駕照，不得吊扣機
    車駕照，而駕駛機車違規，亦不得吊扣汽車駕照，故原處分
    機關於作成吊扣駕駛執照處分時，應就行為人所應吊扣之駕
    駛執照種類予以限定，始符合依法行政原則。是依上開說明
    ，行為人受吊扣駕駛執照處分時，自不得再吊扣其持有各級
    車類之駕駛執照。
  (三)查異議人為本件違規行為時，係駕駛普通自用小客車，其依
    法所受之處分應為限制其駕駛普通小型車之權利，即吊扣其
    普通小型車駕駛執照，而異議人持有之駕駛執照為普通大貨
    車駕駛執照，並未領有普通小型車駕駛執照，此為異議人所
    不爭執，復有異議人之臺北區監理所汽車駕駛人螢幕列印資
    料一份在卷可稽，是異議人自無普通小型車駕駛執照可供吊
    扣，原處分機關因異議人無普通小型車駕駛執照可供吊扣，
    而逕行吊扣其普通大貨車駕駛執照，此舉顯已逾越修正後道
    路交通管理處罰條例第68條之規範意涵及範圍，並剝奪異議
    人駕駛普通大貨車之權利，對異議人之工作權造成極大之損
    害，原處分機關未審酌及此，逕為裁罰，即非適法（臺灣高
    等法院暨所屬法院97年度法律問題座談會提案第40號結論，
    可資參照）。末查，違反道路交通管理事件裁決書處罰主文
    欄，吊扣汽車牌照或駕駛執照處分，應記明應受吊扣之汽車
    牌照或駕駛執照名稱、號碼及吊扣期間，違反道路交通管理
    事件統一裁罰基準及處理細則第43條第2 項第3 款定有明文
    ，而本件裁決書於處罰主文欄僅記載「吊扣駕駛執照12個月
    」等語，並未記明應受吊扣之駕駛執照名稱，亦與上開細則
    之規定不符，併予指明。
五、綜上所述，道路交通管理處罰條例第68條之規定，既將原規
    定之「吊扣」二字刪除，故受吊扣駕駛執照處分時，不再吊
    扣其持有各級車類之駕駛執照，僅於受吊銷駕駛執照處分時
    ，始吊銷其持有各級車類之駕駛執照，已如上述，從而，本
    件異議人雖有因酒後駕駛普通自用小客車之違規行為，原處
    分機關固得為吊扣異議人所持有之普通小型車駕駛執照之處
    分，然異議人既無普通小型車駕駛執照可供吊扣，依前揭法
    文說明，尚非得遽予吊扣其所持有普通小型車以外各級包括
    普通大貨車之駕駛執照，且如有吊扣汽車牌照或駕駛執照處
    分，主文欄亦應記明應受吊扣之汽車牌照或駕駛執照名稱、
    號碼及吊扣期間，乃原處分機關未予詳查，逕以道路交通管
    理處罰條例第35條第1 項第1 款規定裁處異議人吊扣其普通
    大貨車駕駛執照12個月，自有未洽，異議人據此聲明異議，
    指摘原處分不當，為有理由，爰撤銷原處分關於吊扣職業大
    貨車駕駛執照12個月之處分，以為適法。
據上論斷，應依道路交通案件處理辦法第20條，裁定如主文。
中    華    民    國    97    年    11    月    28    日
                      交通法庭  法  官  汪怡君
以上正本證明與原本無異
如不服本裁定應於送達後5日內向本院提出抗告狀
                                書記官  田世杰
中    華    民    國    97    年    11    月    28    日


司法院資訊處製作；財團法人民間司法改革基金會備份。
